【裁判字號】    99,訴,418
【裁判日期】    990803
【裁判案由】    殺人未遂等
【裁判全文】
臺灣苗栗地方法院刑事判決              99年度訴字第418號
公  訴  人  臺灣苗栗地方法院檢察署檢察官
被      告  丙○○
指定辯護人  本院公設辯護人  庚○○
上列被告因殺人未遂等案件，經檢察官提起公訴（99年度偵字第
2743號），本院判決如下：
    主    文
丙○○犯毀損他人物品罪，累犯，處有期徒刑陸月，扣案之鐵鋸
壹支沒收。又犯恐嚇危害安全罪，累犯，處有期徒刑壹年貳月。
又犯毀損他人物品罪，累犯，處有期徒刑陸月。又犯損壞公務員
職務上掌管之物品罪，累犯，處有期徒刑壹年。應執行有期徒刑
貳年貳月，扣案之鐵鋸壹支沒收。
    犯罪事實及理由
一、犯罪事實：
  (一)前科資料：
    丙○○前因毀棄損壞、竊盜案件，於民國97年7 月10日經
    本院以97年苗簡字第477 號分別判處有期徒刑4 月、3 月，
    應執行有期徒刑6 月確定；復因竊盜、毀棄損壞等案件，
    於97年7 月22日經本院以97年易字第541 號分別判處有期徒
    刑4 月、3 月，應執行有期徒刑6 月確定。前二案嗣經
    聲請定應執行刑，於97年11月10日，經本院以97年聲字第93
    6 號判處應執行有期徒刑10月確定，甫於98年6 月19日因縮
    刑期滿執行完畢。（構成累犯）
  (二)丙○○因其父乙○○所經營之「宏揚土木包工業」經營問題
    而心生不滿，竟基於毀損之犯意，於民國99年5 月11日16時
    許，前往戊○○、陳毓進址位於苗栗縣南庄鄉員林村4 鄰小
    南埔4 之1 號住處，以隨身攜帶之鐵鋸1 支，砍劈戊○○所
    有而停放於上址外、車牌號碼為2F－2128號自小客車右側車
    窗、引擎蓋，導致上揭自小客車之車殼約有90公分、70公分
    之點狀凹損、破裂，而喪失其防鏽、防水之功能，並將陳毓
    進所有而置於上址屋內之祖先牌位，以上揭鐵鋸撥至地上，
    造成該祖先牌位損壞（未達喪失其效用之程度），而致生損
    害於戊○○。（即事實一）
  (三)丙○○於99年5 月11日20時許，駕駛徐福瞬所有之車牌號碼
    W5－4810號自小貨車返回其址位於苗栗縣三灣鄉大河村5 鄰
    錫隘23號之住所時，因見戊○○與其妻丁○○於其位於上址
    之住家門口理論，竟基於恐嚇之犯意，先大喊「撞你」後，
    駕駛上揭自小貨車衝向丁○○，丁○○見狀後，遂立即騎乘
    其所有之車牌號碼N7L－392號重型機車，沿苗栗縣省道台三
    線往苗栗縣三灣鄉方向閃避，丙○○則緊追在後，而以此加
    害生命、身體之事，致丁○○心生畏懼。（即事實二）
  (四)丙○○於99年5 月11日21時20分許，駕駛徐福瞬所有之車牌
    號碼W5－4810號自小貨車，在甲○○址位於苗栗縣南庄鄉員
    林村4 鄰18號住所前，以倒車之方式，利用上揭自小貨車後
    方升降機鐵板，衝撞甲○○所有而停放於甲○○上址外、車
    牌號碼為8805－KD號自小客車，造成該自小客車後保險桿、
    後行李箱、後方向燈凹陷、破損，而喪失其等應有之功能，
    致生損害於甲○○。（即事實三）
  (五)丙○○於99年5 月11日21時30分許，在苗栗縣南庄鄉縣道苗
    20線右轉南埔公墓產業道路300 公尺處，因見員警徐鎮銘駕
    駛車牌號碼0309－KY號巡邏車，警示警報器示意要其停車受
    檢並同時緊追於後，丙○○竟基於妨害公務及毀損公務員職
    務上掌管之物品之犯意，以突然倒車之方式衝撞上揭巡邏車
    ，致該巡邏車之車前保險桿、引擎蓋、水箱凹陷、破損，而
    喪失其等應有之功能，而以此強暴行為妨害員警徐鎮銘執行
    巡邏之公務。（即事實四）
  (六)案經戊○○、丁○○、甲○○訴由苗栗縣警察局頭份分局報
    告臺灣苗栗地方法院檢察署檢察官偵查起訴。
二、證據名稱：
  (一)事實一部份：
  1.認定犯罪事實所憑之證據：
  (1)證人戊○○於警詢、偵查中之證述。（見99年偵字第2743號
    卷第38～40頁、第85～89頁）
  (2)證人陳毓進於警詢、偵查中之證述。（見99年偵字第2743號
    卷第33～35頁、第85～89頁）
  (3)車牌號碼2F－2128號自小客車車籍資料。（見99年偵字第27
    43號卷第41頁）
  (4)戊○○所有之祖先牌位、車牌號碼2F－2128號自小客車遭毀
    損之照片。（見99年偵字第2743號卷第36～37頁、第66～70
    頁）
  (5)苗栗縣警察局頭份分局扣押物品目錄表、本院扣押物品清單
    。（99年偵字第2743號卷第54～63頁、本院卷內）
  2.上列證據核與被告丙○○自白（見本院卷99年7 月13日審判
    筆錄第77頁）之犯罪事實相符，本件事證已臻明確，被告如
    事實一之毀損犯行，洵堪認定，應予依法論科。
  (二)事實二部分：
  1.認定犯罪事實所憑之證據：
  (1)證人陳毓進於警詢、偵查中之證述。（見99年偵字第2743號
    卷第33～35頁、第85～89頁）
  (2)證人丁○○於警詢、偵查、本院審理中之證述。（見99年偵
    字第2743號卷第42～44頁、第85～89頁、本院卷內99年7 月
    13日審判筆錄）
  (3)證人即員警己○○於偵查、本院審理中之證述。（見99年偵
    字第2743號卷第85～89頁、本院卷內99年7 月13日審判筆錄
    ）
  (4)車牌號碼N7L－392號重型機車之車籍資料。（見99年偵字第
    2743號卷第45頁）
  (5)員警己○○出具之職務報告1 份。（見99年偵字第2743號卷
    第17頁）
  2.上列證據核與被告丙○○自白（見本院卷99年7 月13日審判
    筆錄第77頁）之犯罪事實相符，本件事證已臻明確，被告如
    事實二之恐嚇危害安全犯行，洵堪認定，應予依法論科。
  (三)事實三部分：
  1.認定犯罪事實所憑之證據：
  (1)證人甲○○於警詢之證述。（見99年偵字第2743號卷第46～
    48頁）
  (2)車牌號碼8805－KD號自小客車之車籍資料。（見99年偵字第
    2743號卷第49頁）
  (3)車牌號碼8805－KD號自小客車遭毀損情形之照片。（見99年
    偵字第2743號卷第70～71頁）
  2.上列證據核與被告丙○○自白（見本院卷99年7 月13日審判
    筆錄第77頁）之犯罪事實相符，本件事證已臻明確，被告如
    事實三毀損之犯行，洵堪認定，應予依法論科。
  (四)事實四部分：
  1.認定犯罪事實所憑之證據：
  (1)證人黃福來於警詢之證述。（見99年偵字第2743號卷第50～
    52頁）
  (2)員警徐鎮銘出具之職務報告1 份。（見99年偵字第2743號卷
    第15～16頁）
  (3)車牌號碼0309－KY號之巡邏車毀損情形之照片2紙。（見99
    年偵字第2743號卷第65頁）
  2.上列證據核與被告丙○○自白（見本院卷99年7 月13日審判
    筆錄第77頁）之犯罪事實相符，本件事證已臻明確，被告如
    事實三妨害公務及損壞公務員職務上掌管之物品之犯行，均
    洵堪認定，應予依法論科。
三、論罪科刑之理由：
  (一)罪名：
  1.事實一部分：
    按汽車零件如遭破壞，自足減損各該零件之功能及作用，降
    低汽車駕駛之安全性，並造成修復或更換零件之財物損失，
    均足成立損壞物品之罪（最高法院88年度臺上字第3742號判
    決要旨參照）。故核被告持鐵鋸砍劈戊○○所有之自小客車
    ，致該自小客車毀損，而生損害於戊○○之行為，依上揭判
    決要旨，係犯刑法第354 條之毀損他人物品罪。次按，刑法
    第354 條之毀損罪，以使所毀損之物，失其全部或一部之效
    用為構成要件（參最高法院47年臺非字第34號判例），故被
    告另持鐵鋸將戊○○所有之祖先牌位撥倒在地，雖致該祖先
    牌位有磨損，然因未使該祖先牌位有達喪失效用之程度，故
    此部分行為，依上揭判例要旨，並不成立毀損罪，附此敘明
    。
  2.事實二部分：
    核被告以「撞你」此種加害生命、身體之事恐嚇丁○○，使
    丁○○因而心生畏懼，又被告並進而駕駛自小貨車追逐丁○○騎乘之重型機車，而致生危害於丁○○之安全，被告所為
    係犯刑法第305 條之恐嚇危害安全罪。
  3.事實三部分：
    按汽車零件如遭破壞，自足減損各該零件之功能及作用，降
    低汽車駕駛之安全性，並造成修復或更換零件之財物損失，
    均足成立損壞物品之罪（最高法院88年度臺上字第3742號判
    決要旨參照）。故核被告駕車衝撞甲○○所有之自小客車，
    致該車體損壞之行為，依前揭判決要旨，係犯刑法第354 條
    之毀損他人物品罪。
  4.事實四部分：
    按刑法第135 條第1 項之妨害公務罪所稱「強暴」，係指一
    切有形力即物理力之行使而言，不問其係對人或對物為之均
    包括在內（最高法院82年臺上字第608 號判決意旨參照），
    申言之，行為人之強暴行為，並不限於對公務員身體直接實
    施暴力，凡以公務員為目標，而對物或他人實施暴力因而產
    生積極妨害公務員執行職務者均屬之，故本案被告雖駕車衝
    撞巡邏車，導致巡邏車受損，其目的不外基於妨害警員徐鎮
    銘依法執行攔檢職務而施強暴，是構成本罪。次按汽車零件
    如遭破壞，自足減損各該零件之功能及作用，降低汽車駕駛
    之安全性，並造成修復或更換零件之財物損失，均足成立損
    壞物品之罪（最高法院88年度臺上字第3742號判決要旨參照
    ），又警察所使用之巡邏車屬交通警察職務上掌管之物品，
    則本案被告駕車衝撞巡邏車，致巡邏車損壞之行為，係犯刑
    法第138條損壞公務員職務上掌管物品罪。
  (二)罪數：
    被告於事實四駕車衝撞巡邏車之行為，係以一行為而同時觸
    犯妨害公務及損壞公務員職務上掌管物品二項罪名，為想像
    競合犯，應依刑法第55條之規定，從較重之損壞公務員職務
    上掌管物品罪處斷。又被告所犯上揭事實一之毀損他人物品
    罪、事實二之恐嚇危害安全罪、事實三之毀損他人物品罪、
    事實四之損壞公務員職務上掌管物品罪4 罪間，犯意各別，
    行為互殊，侵害之法益各異，應分論處罰。
  (三)累犯加重其刑之事由：
    被告有犯罪事實欄前科資料項所載論罪科刑執行之情形，此
    有臺灣高等法院被告前案紀錄表在卷可查，其受有期徒刑執
    行完畢後，5 年之內故意再犯本案有期徒刑以上刑之罪，就
    上揭犯行，均構成累犯，均應依刑法第47條第1 項規定加重
    其刑。
  (四)被告於行為時，無刑法第19條第1 、2 項之不罰或減輕其刑
    之事由之說明：
    辯護人及檢察官均曾就被告是否有刑法第19條第1 、2 項之
    不罰或減輕其刑之事由，而向本院聲請鑑定被告精神狀況，
    然經本院審酌被告應答能力、情緒等情，因認無再送鑑定之
    必要，而以函調被告相關病歷之方式代替，經函查結果，被
    告雖曾於99年3 月23日因暴力行為，經其母親與員警以手銬
    約束雙手後，送往財團法人為恭紀念醫院急診並住院治療3
    日，惟依財團法人為恭紀念醫院出具之被告出院病歷摘要，
    其中住院病程欄內載明被告「臨床觀察無明顯有精神症狀」
    ，則被告既無明顯之精神疾病，應堪認被告於行為時，並未
    有因精神障礙或其他心智缺陷原因，而致其行為時不能或顯
    著降低辨識其行為違法之能力，此有財團法人為恭紀念醫院
    99年7 月9 日為恭醫字第0990000670號函暨病歷資料影本在
    卷可稽（見本院卷內），再參以被告行為後，尚知避免員警
    盤查、脫免逮捕，則其顯然有辨識其行為為不法之能力，且
    被告於審理中，就有關之犯罪事實能獨自陳述，且對於有利
    自己之爭點，亦能充分辯論或爭取，本院認上揭病歷資料為
    可採，爰認被告於行為當時，並無因智能障礙，致不能辨識
    行為違法或欠缺依其辨識而行為之能力，亦無因此致其辨識
    行為違法或依其辨識而行為之能力，顯著減低之情形，爰無
    刑法第19條第1 、2 項不罰或減輕其刑之適用。
  (五)量刑理由之說明：
    爰審酌被告前有毀棄損壞、竊盜等案件，經法院判處有期徒
    刑以上刑之宣告之紀錄，此有臺灣高等法院被告前案紀錄表
    可參，足見其素行不佳；復衡酌其不尋求理性態度解決紛爭
    ，竟僅因細故，即以毀損他人物品、恐嚇危害安全等不法行
    為，恫赫或報復被害人，其行為嚴重不尊重他人財產之所有
    權，且其因小事輕易違犯刑罰之舉動，益徵其欠缺守法觀念
    ，法治觀念過於薄弱，實應嚴懲以矯正其行為；再審酌其於
    犯後，為躲避員警查緝、盤檢，對於執行公務之警員施強暴
    行為，損壞公務員職務上所掌管物品，恣意挑戰公權力，處
    刑自不宜寬貸；惟衡酌其犯後已坦認犯行，節省有限之司法
    資源，態度已有悔悟而尚非屬不可教化之人；並衡量其犯罪
    動機、目的、所生危害、生活狀況、智識程度為高中肄業及
    檢察官就其所犯毀損、恐嚇、毀損公物之犯行分別具體求刑
    有期徒刑6 月、1 年2 月、1 年等一切情狀，爰分別量處如
    主文所示之刑，同時依刑法第51條第1 項第5 款之規定，定
    如主文所示之應執行刑，以示懲儆。
  (六)沒收部分：
  1.查扣案之鐵鋸1 支係屬被告所有，此有被告供承在卷（見本
    院卷99年7 月13日審判筆錄第頁），且該鐵鋸為被告用以犯
    事實一毀損罪所用之工具，爰依刑法第38條第1 項第2 款之
    規定宣告沒收。
  2.至扣案之車牌號碼W5－4810號自小貨車，雖為被告犯本案所
    用之工具，然經查係屬徐福瞬所有，此有前揭自小貨車之車
    籍資料在卷可核（見99年偵字第2743號卷第24頁），爰無從
    依刑法第38條規定宣告沒收，附此敘明。
四、就事實二部分，檢察官起訴意旨原認「被告丙○○基於殺人
    之犯意，先大喊『撞給你死』，再駕駛自小貨車衝向丁○○
    ，係犯刑法第271 條第2 項之殺人未遂罪嫌」；為後經蒞庭
    檢察官當庭就前揭部分，更正事實為「被告丙○○基於恐嚇
    之犯意，先大喊『撞你』，再駕駛自小貨車衝向丁○○」，
    並變更起訴法條為刑法第305 條之恐嚇危害安全罪嫌。（見
    本院卷99年7 月13日審判筆錄第  頁）
五、應適用之法條：
  (一)刑事訴訟法第273 條之1 第1 項、第299 條第1 項前段、第
    310 條之2 、第454 條第1 項。
  (二)中華民國刑法第138 條、第305 條、第354 條、第47條第1
    項、第55條、第51條第1 項第5 款
  (三)中華民國刑法施行法第1 條之1 。
六、本判決係依刑事訴訟法第310條之2、第454條第1項製作，依
    法僅記載當事人欄、主文、犯罪事實、證據名稱以及應適用
    之法條，其中犯罪事實部分，依同法第308條之修正立法理
    由，亦僅記載犯罪構成要件事實，關於刑罰加重事由（含累
    犯在內）免予記載（法院辦理刑事訴訟案件應行注意事項第
    144點參照），但仍於主文予以表明，並於應適用之法條欄
    予以引用。如不服本判決，應於判決送達之日起10日內，向
    本院提起上訴。
本件經檢察官洪清秀到庭執行職務。
中    華    民    國    99    年    8     月    3     日
                  刑事第二庭法  官  林靜雯
以上正本證明與原本無異。
如不服本判決，應於判決送達後10日內向本院提出上訴狀（應抄
附繕本），其未敘述上訴理由者，應於上訴期間屆滿後20日內補
提理由書狀於本院，上訴於臺灣高等法院臺中分院。告訴人或被
害人如對於本判決不服者，應具備理由請求檢察官上訴，其上訴
期間之計算係以檢察官收受判決正本之日期為準。
                            書記官  劉千瑄
中    華    民    國    99    年    8     月    3     日
附錄本判決論罪科刑法條：
中華民國刑法第138 條：
毀棄、損壞或隱匿公務員職務上掌管或委託第三人掌管之文書、
圖畫、物品，或致令不堪用者，處5 年以下有期徒刑。
中華民國刑法第305 條：
以加害生命、身體、自由、名譽、財產之事，恐嚇他人致生危害
於安全者，處2 年以下有期徒刑、拘役或300 元以下罰金。
中華民國刑法第354 條：
毀棄、損壞前2 條以外之他人之物，或致令不堪用，足以生損害
於公眾或他人者，處2 年以下有期徒刑、拘役或500 元以下罰金
。

司法院資訊處製作；財團法人民間司法改革基金會備份。
